臺灣士林地方法院民事判決　　　　　　　 94年度訴字第324號
原　　　告　辛○○
訴訟代理人　林凱律師
　　　　　　蔡文燦律師
被　　　告　乙○○○
　　　　　　丁○○
　　　　　　己○○
　　　　　　戊○○
訴訟代理人　陳鄭權律師
複　代理人　劉君豪律師
參　加　人　庚○○
　　　　　　甲○○
當事人間撤銷無權代理事件，本院於94年5月2日言詞辯論終結，
判決如下：
    主  文
原告之訴駁回。
訴訟費用由原告負擔。
    事實及理由
一、原告起訴主張：原告於民國91年8 月初始知原告之父鄭文章
    有本院81年度簡上字第109 號訴訟案件，該案並已於81年6
    月30日和解（下稱系爭和解），經調閱案卷，方知該案一、
    二審之委任狀上鄭文章之簽章均非鄭文章本人所作，因原告
    之父鄭文章僅有國校程度，對「鄭」字不曾寫過正楷，通常
    只寫簡體字「　」，又該印章亦非鄭文章所有，是該案所載
    原告及上訴人鄭文章之訴訟代理人林辰彥律師係無權代理，
    因鄭文章或原告並未同意其代理，該和解筆錄就鄭文章部分
    應屬無效。再者，縱認該委任關係存在，範圍亦以請求返還
    土地所有權狀為限，逾此之和解條件，均對鄭文章不生效力
    。因鄭文章已於82年3 月27日去世，由原告繼承（其他繼承
    人均拋棄繼承），爰起訴確認系爭和解筆錄就鄭文章部分為
    無效。又依司法院（70）院台廳1 字第0417號函，亦認為訴
    訟上和解有民法上無效原因，雖未於法定期間內請求繼續審
    判，仍可另行提起訴訟，並無一事不再理之問題等語。並聲
    明：確認系爭和解筆錄有關上訴人鄭文章部分無效。
二、被告辯稱：依最高法院46年度台上字第1439號及44年度台上
    字第1214號判例意旨，均認為原告僅能聲請繼續審判，並不
    能提起本件訴訟。再者，依證人鄭木通所證，該委任狀確實
    由鄭文章蓋章，該案和解前亦曾打電話告知鄭文章等語，可
    證鄭文章確實有委任林辰彥律師擔任訴訟代理人。又原告承
    認票號JU0000000 號、票面金額296,596 元、發票日81年8
    月24日、發票人鄭木通、付款人彰化銀行松山分行之支票（
    下稱鄭木通支票）背書係由鄭文章親簽，該鄭文章簽名，亦
    非使用原告所稱之簡字「　」，而是使用正楷，可證原告所
    稱鄭文章只有國校程度，不會使用鄭字之正楷云云，均非事
    實等語。並聲明：原告之訴駁回。
三、參加人均稱：77年5 月17日所有地主（包括原告之父鄭文章
    ）就臺北市○○區○○段1小段310、311、312、312-1地號
    及虎林段1小段574、575、576、577、578、579、660、661
    、662、663、664、666、667、668、669地號土地與被告之
    被繼承人丙○○有一買賣契約，嗣因為有爭議才提起訴訟（
    本院81年度簡上字第109 號），後來和解，約定一個月內要
    付款予鄭文章，伊等也遵照和解筆錄付錢，有鄭木通支票可
    證，後來鄭文章去世後，原告有寫切結書及提出印鑑證明，
    足認鄭文章知悉該訴訟及系爭和解之事，且原告亦早在81年
    間即知此事，並無欠缺訴訟代理權可言等語。
四、按訴訟上之和解，如有私法上或訴訟法上無效或得撤銷之事
    由存在，均屬民事訴訟法第380 條第2 項所謂和解有無效或
    得撤銷之原因，當事人自得以之為請求繼續審判之理由，又
    若和解因係無合法代理權人之所為，依法應認該訴訟行為不
    生效力者，其和解為無效，係程序法上無效之原因，祇得依
    此原因為繼續審判之請求（最高法院46年度台上字第1439號
    判例、楊建華著問題研析民事訴訟法(二)第156 頁參照）。至
    於原告所舉司法院（70）院台廳1 字第0417號函之法律意見
    ，係針對和解若有實體法上無效或得撤銷之原因，認為可以
    另行起訴，並非認為若主張有訴訟法上無效或得撤銷之原因
    ，亦可更行起訴。按和解成立者，與確定判決有同一之效力
    ，民事訴訟法第380 條第1 項定有明文，查系爭和解業於81
    年6 月30日成立，與確定判決具有同一之效力，原告主張該
    案鄭文章之訴訟代理人欠缺合法代理權及逾越代理範圍，均
    屬訴訟法上無效之原因，依前揭說明，僅能請求繼續審判，
    不得更行起訴。是原告提起之本訴，訴訟標的業為系爭和解
    實質確定力所及，已違反一事不再理之原則，為不合法，應
    予駁回。
五、據上論結，原告之訴為不合法，依民事訴訟法第78條判決如
    主文。
中　　華　　民　　國　　94　　年　　5 　　月　　23　　日
                  民事第一庭  法  官  高愈杰
以上正本證明與原本無異。
如對本判決上訴須於判決送達後20日內向本院提出上訴狀。
中　　華　　民　　國　　94　　年　　5 　　月　　26　　日
                              書記官  高楚安
